【裁判字號】    98,易,808
【裁判日期】    981214
【裁判案由】    竊盜
【裁判全文】
臺灣屏東地方法院刑事判決               98年度易字第808號
公  訴  人  臺灣屏東地方法院檢察署檢察官
被      告  乙○○
選任辯護人  尤挹華律師
            郭正鵬律師
上列被告因竊盜案件，經檢察官提起公訴（98年度偵字第1434號
），本院判決如下：
    主  文
乙○○無罪。
    理  由
一、公訴意旨略以：被告乙○○基於意圖為自己不法所有之犯意
    ，於民國97年10月25日20時起至同年月26日5 時許，見哈雷
    遊覽客運有限公司（下稱哈雷公司）所有由甲○○駕駛之車
    牌號碼476 -GG 號營業大客車停在屏東縣恆春鎮○○路17號
    處，即持客觀足為兇器之不明兇器，先撬開前揭大客車駕駛
    座旁之窗戶進入車內，再以客觀足為兇器之螺絲起子鬆開車
    內車燈儀表4 個角螺絲，將儀表板內電線拆開後，竊取哈雷
    公司所有之電腦點唱機、無線機台各1 台，價值新臺幣（下
    同）41,000元，得手後離去。嗣警方據報後前往前揭大客車
    內實施勘查，在車內儀表板旁一處開關面板底部採獲1 枚可
    疑指紋，經送內政部警政署刑事警察局作指紋比對結果，發
    現該枚指紋與刑事警察局檔存乙○○指紋卡之右食指指紋相
    符，始查獲上情，因認被告涉犯刑法第321 條第1 項第3 款
    之加重竊盜罪嫌。
二、證據能力方面：
  (一)按傳聞法則之重要理論依據，在於傳聞證據未經當事人之反
    對詰問予以核實，乃予排斥，惟若當事人已放棄對原供述人
    之反對詰問權，於法院審判時表明同意該等傳聞證據可作為
    證據，基於證據資料愈豐富，愈有助於真實發現之理念，並
    貫徹刑事訴訟法修法加重當事人進行主義之精神，確認當事
    人對於證據能力有處分權之制度，傳聞證據經當事人同意作
    為證據，法院認為適當者，亦得為證據；另當事人於調查證
    據時，對於傳聞證據表示「沒有意見」、「對於證據調查無
    意見」，而未於言詞辯論終結前聲明異議，應視為已有將該
    等傳聞證據採為證據之同意，刑事訴訟法第159 條之5 定有
    明文。檢察官、被告及辯護人於本院審理時就本判決引用之
    各項證據資料如屬審判外之言詞或書面陳述，知有刑事訴訟
    法第159 條第1 項不得為證據之情形，均表示同意或無意見
    （本院卷第28頁），而未於言詞辯論終結前聲明異議，本院
    審酌上開證據資料作成時之情況，並無任何違法取證之不適
    當情形，且對於被告涉案之事實具有相當之關聯性，依刑事
    訴訟法第159 條之5 規定，認具有證據能力。
  (二)次按鑑定人由審判長、受命法官或檢察官就下列之人選任1
    人或數人充之：一就鑑定事項有特別知識經驗者。二經政府
    機關委任有鑑定職務者；鑑定之經過及其結果，應命鑑定人
    以言詞或書面報告；法院或檢察官得囑託醫院、學校或其他
    相當之機關、團體為鑑定，或審查他人之鑑定，並準用刑事
    訴訟法第203 條至第206 條之1 規定，刑事訴訟法第198 條
    、第206 條第1 項、第208 條第1 項分別定有明文。本件卷
    附法務部調查局鑑定書（本院卷第34至35頁），雖係被告以
    外之人於審判外之書面陳述，然此係辯護人聲請法院鑑定，
    本院因而委託鑑定後所製作之鑑定報告，並已記載係以15個
    特徵點為比對，即已說明其過程，屬刑事訴訟法第159 條第
    1 項「法律有規定」之例外情形，自有證據能力。
三、按犯罪事實應依證據認定之，無證據不得認定犯罪事實；不
    能證明被告犯罪者，應諭知無罪之判決，刑事訴訟法第154
    條第2 項、第301 條第1 項分別定有明文。次按認定不利於
    被告之事實，須依積極證據，苟積極證據不足為不利於被告
    事實之認定時，即應為有利於被告之認定，更不必有何有利
    之證據；且被告否認犯罪所持之辯解縱屬不能成立，仍非有
    積極證據足以證明其犯罪行為，不能遽為有罪之認定；而認
    定犯罪事實所憑之證據，雖不以直接證據為限，間接證據亦
    包括在內，然而無論直接或間接證據，其為訴訟上之證明，
    須於通常一般之人均不致有所懷疑，而得確信其為真實程度
    者，始得據為有罪之認定，倘其證明尚未達此一程度，而有
    合理懷疑存在時，事實審法院復就其心證上理由予以闡述，
    敘明其如何無從為有罪之確信，因而為無罪之判決，尚不得
    任意指為違法（最高法院30年上字第816 號判例、30年上字
    第1831號判例、76年台上字第4986號判例意旨參照）。
四、公訴人認被告涉犯加重竊盜犯行，係以內政部警政署刑事警
    察局97年11月17日刑紋字第0970172386號指紋鑑驗書、該局
    98年7 月9 日刑紋字第0980089366號指紋鑑定相關問題說明
    函、屏東縣政府警察局98年5 月15日屏警鑑字第0980025060
    號指紋採集相關問題說明函、告訴人甲○○之指訴、證人林
    金龍之證述及鑑定人蕭大漢之證述為其主要論據。訊據被告
    堅決否認有何竊盜犯行，辯稱：97年10月25日下午2 時至晚
    上10時，我都在台南博安中醫診所當推拿師，有院長和看診
    紀錄為證，當日下班後就回台南市○○路的家洗澡、睡覺，
    家裡有老婆和2 個小孩，10月26日的凌晨1 時許還有和同事
    戊○○講電話，我一直待在家裡沒有出去，直到10月26日早
    上11時才去台南縣永康是看我父親，我確實沒有去墾丁，不
    知道為何我的指紋在車上等語。
五、經查：
  (一)證人丙○○於本院審理證稱：我是博安中醫診所院長，被告
    是我的員工，他於95年5 月15日到職，負責復健推拿的工作
    ，工作態度非常好，對患者很好，對醫生的指示都很認真在
    做，他很少請假，於97年10月25日星期六下午2 時30分至10
    時有上班，並和我一起下班，治療單都有患者的名字，也有
    病歷號碼和我的簽名，因為這是要申報健保局的，被告10月
    份是全勤的，領有皆勤獎金。被告在診所上班時，幾乎沒有
    朋友來找他，他很單純等語明確（本院卷第49至50頁），並
    有該院97年10月25日復健治療單26張及97年10月份薪資單附
    卷可稽（本院卷第17至19頁）。證人丙○○為中醫診所院長
    ，與被告並無特別親密之關係，又上開復健治療單均記載患
    者病歷號碼及醫師簽名或蓋章，此乃向健保局申請健保補助
    之依據，證人丙○○當無任意虛構上情，陷己於罪而求為被
    告脫身之可能，是其前開證詞，堪以採信。顯見被告於97年
    10月25日下午2 時至晚上10時許確有在台南博安中醫診所上
    班無誤。
  (二)證人戊○○於偵訊及本院審理證稱：我的手機是0000000000
    號，被告的手機是0000000000號，我知道他只有1 支手機，
    於97年10月26日凌晨1 時許我有打電話給被告，大約交談1
    分鐘，是一般閒話家常，我都打這支電話給被告，被告沒有
    把手機借給別人使用，只有在洗澡或不方便時會由他女兒接
    聽等語明確（偵卷第102 至103 頁，本院卷第46至48頁）。
    查證人戊○○雖曾為被告中醫診所同事，但目前業已離職至
    台中工作，與被告並無特別親密之情誼，衡情當無多次偽證
    力圖迴護被告之理，其上開證詞應可採信。依據卷附被告所
    有手機0000000000號與證人戊○○手機0000000000號之通聯
    紀錄所示，被告與證人戊○○確於97年10月25日22時18分許
    、97年10月26日0 時33分許、97年10月26日1 時11分許各有
    1 次通話，且被告上開手機之基地台位置均在台南市東區一
    節，有該通聯紀錄資料可按（偵卷第16至18頁，本院卷第20
    至21頁），足證被告於97年10月25日下午2 時至97年10月26
    日凌晨1 時12分許均身處台南一節，至為灼然。
  (三)證人即被告配偶丁○○於偵訊及本院審理證稱：我和被告及
    2 個小孩同住在台南市○○路，被告從事推拿工作7 年，之
    前是開鋼圈、鋼卷公司，被告沒有朋友在做電腦伴唱或無線
    通訊，他不常和朋友出去，下班後都會回家，97年10月25日
    晚上10時30分許至10月26日凌晨他都在家，沒有出去，一直
    到10月26日早上才去我公公家，之後再去教會，0000000000
    號手機都是被告在使用，沒有借給別人用，他的交友狀況很
    單純，除了醫院同事，就是和姊姊聯絡等情詳實（偵卷第61
    頁，本院卷第51至53頁），是被告是否有於上開時地至墾丁
    行竊，非無疑義。查被告並無竊盜前科，此有臺灣高等法院
    被告全國前案紀錄表在卷可參，又依前開證人丙○○所述，
    被告生活單純，難認其具備行竊本件失物之技術。另依據屏
    東縣政府警察局恆春分局刑事案件報告書及偵查報告之記載
    ，於97年10月25日23時至10月26日凌晨5 時許，在墾丁青年
    活動中心停車場有8 輛營業大客車遭竊或毀損，僅於其中1
    輛大客車上採得被告之指紋，如該次竊案確為被告所為，何
    以僅採得1 枚被告指紋？況台南市距離墾丁長達100 多公里
    ，路途遙遠，單程約需3 小時之行車時間，而揆諸前揭通聯
    紀錄，若被告要為本件竊行，須於10月26日凌晨1 時12分許
    出發至墾丁，並於同日凌晨5 時前完成上開8 件竊盜犯行，
    此間僅有不足4 小時之時間，是否足夠為此多次罪行，甚有
    可疑。
  (四)本件雖於遭竊大客車車內採得被告指紋1 枚，有前開指紋鑑
    驗書及鑑定書可佐，惟查，人之指紋在適當之環境下可以保
    存多年，甚至死後仍可採得指紋一節，有上開指紋鑑定相關
    問題說明函可參，若本件竊案為被告所為，則自進入車輛、
    下手行竊、竊取得手，過程甚繁，所觸及之物體甚多，豈有
    8 輛營業大客車僅採得1 枚被告指紋之理？是縱使被告無法
    說明何以於該處留下指紋，然亦無法排除被告係於其他時間
    地點在該處留下指紋之可能，尚難僅以採得1 枚被告指紋即
    遽認被告為本件加重竊盜犯行。況被告於本院審理時主動表
    示願接受測謊，然為辯護人所不同意，有本院審判筆錄附卷
    可稽（本院卷第54頁），本院固認被告無施以測謊之必要，
    惟被告坦然接受測謊，態度光明正大，益徵其上開辯解，真
    實可採。
六、綜上所述，本件除在遭竊8 輛營業大客車中之1 輛車內採得
    被告指紋1 枚以外，別無其他確切證據，又關於被告如何於
    不足4 小時之時間遠從台南市至墾丁行竊8 輛營業大客車內
    之點唱機及無線機台？如何拆卸？如何銷贓？均未見檢察官
    舉證說明，自難僅以指紋鑑定為認定被告犯罪之唯一證據。
    本件檢察官所提積極證據，實不足以認定被告有公訴意旨所
    指犯行，其間尚有合理之懷疑存在，自難僅以指紋鑑定遽認
    被告有攜帶兇器竊盜點唱機及無線機台之犯行。此外，復查
    無其他積極證據足資認定被告有公訴意旨所述犯行，被告犯
    罪即屬不能證明，揆諸首揭說明，依法應為其無罪之諭知。
據上論斷，應依刑事訴訟法第301 條第1 項，判決如主文。
本案經檢察官李秀玲到庭執行職務。
中    華    民    國    98    年    12    月    14    日
                  刑事第二庭    法  官   翁世容
以上正本證明與原本無異。
如不服本判決應於收受本判決送達後十日內向本院提出上訴書狀，
其未敘述上訴理由者，並得於提起上訴後十日內向本院補提理由
書狀（均須按他造當事人之人數附繕本）「切勿逕送上級法院」
中    華    民    國    98    年    12    月    14    日
                                書記官  賀燕花


司法院資訊處製作；財團法人民間司法改革基金會備份。
